【裁判字號】    97,上易,173
【裁判日期】    980122
【裁判案由】    妨害自由等
【裁判全文】
臺灣高等法院花蓮分院刑事判決         97年度上易字第173號
上  訴  人
即  被  告  辛○○
            庚○○
            乙○○
            戊○○
            丙○○
共同選任
辯  護  人  林國泰律師
上列上訴人因妨害自由等案件，不服臺灣花蓮地方法院96年度訴
字第493號中華民國97年10月21日第一審判決（起訴案號：臺灣
花蓮地方法院檢察署96年度偵字第3428號），提起上訴，本院判
決如下：
    主  文
上訴駁回。
    事實及理由
一、本案經本院審理結果，認第一審以上訴人即被告（下稱被告
    ）辛○○、庚○○、乙○○、戊○○及丙○○等共犯刑法第
    305條之恐嚇危害安全罪（同案被告黃進宏、許育瑋涉案部
    分另行審結；至檢察官另起訴被告等5人共犯刑法第302條第
    1項剝奪他人行動自由罪部分，原審判決被告等均無罪，檢
    察官未上訴，此部分業已確定，附予敘明），分別判處被告
    辛○○有期徒刑5月、被告庚○○、乙○○、丙○○有期徒
    刑3月、被告戊○○有期徒刑4月，並均諭知易科罰金折算標
    準為新台幣1千元折算1日，認事用法並無不當，量刑亦稱妥
    適，應予維持，除增列下敘理由外，其餘均引用如附件第一
    審判決書記載之事實、證據及理由。
二、被告上訴意旨略以：原判決依告訴人之指證為不利於被告之
    認定，惟依最高法院61年台上字第3099號判例意旨所示，被
    害人之陳述若尚有瑕疵，在未究明前，遽採為論罪科刑之根
    據即難認適法，而原判決於理由中既已認定告訴人之指訴有
    瑕疵，對恐嚇部分有誇大之處，依舉重以明輕之法理，告訴
    人對重罪妨害行動自由之指控既有誇大不符常理處，關於所
    指控被告等人之恐嚇行為即已失其信評性，況依證據法則，
    就告訴人之指述既有大半有不實，則何足認另一部可採信？
    遑論原判決亦不諱言，告訴人之指訴與一般恐嚇討債之情況
    有別，若有加惡害之意，何可能讓被害人上下樓自由出入，
    而讓其報警處理？且本件亦欠缺全體被告如何有在進入店內
    前為任何犯罪之謀議，在證據法則上又何足得為「進入店內
    之人，即有共同正犯之謀議」？原判決未對全部被告有何犯
    意聯絡及行為分擔之犯行提出證據與理由，遽認定共同恐嚇
    之正犯，有判決違背法令，理由不備之處，應為無罪之諭知
    等語。
三、經查：
（一）按告訴人、證人之陳述有部分前後不符，或相互間有所歧
      異時，究竟何者為可採，法院仍得本其自由心證予以斟酌
      ，非謂一有不符或矛盾，即應認其全部均為不可採信；尤
      其關於行為動機、手段及結果等之細節方面，告訴人之指
      陳，難免故予誇大，證人之證言，有時亦有予渲染之可能
      ；然其基本事實之陳述，若果與真實性無礙時，則仍非不
      得予以採信（最高法院74年台上字第1599號判例參照）。
      原審已明確就告訴人即證人甲○○與丁○○2人證詞何部
      分可採信、何部分有誇大而不可採之處予以敘明，再參以
      現場圖及卷附監視器所錄得被告等人在該處1樓情形之相
      片等，足證告訴人即證人甲○○及丁○○2人就遭被告等
      共同恐嚇之證述應可採信，原審所為之認定核與經驗及論
      理法則相符，並無上訴意旨所稱告訴人之指述有瑕疵致不
      可採之處。
（二）告訴人即證人甲○○於警詢、偵查中明確供稱當時正好其
      妻打電話進來，故以英語交談請其妻報警等語，足以證明
      當時被害人甲○○等人因被告等言語已心生畏懼，故而轉
      請他人報警，否則被害人何須以非一般人熟悉之本國語言
      委請他人報警？故被告等所為確與恐嚇危害安全之犯行相
      符，上訴意旨所述不足採信。
（三）被告等另於本院辯稱該處近警局，且被害人與警員熟識，
      並行動自由云云，惟縱係位處警局附近，警員據報後迅即
      趕至現場，且即令被害人與警員原即熟識，亦無法認定被
      告等並無恐嚇犯行，蓋以被告等共7人同至該處，而當時
      僅有被害人2人在場，被告等人數眾多、聲勢龐大，核以
      如卷附錄影紀錄所示之情形，何人能不心生畏懼？故被告
      等上開所辯，均無礙於被告等共同恐嚇行為將造成被害人
      等2人心生畏懼之情形甚為明確。至是否行動自由則與已
      判決無罪確定之妨害自由部分之認定有關，自無足為被告
      等未有恐嚇犯行之證明。
（四）參以被告等人與尚未審結之共同被告許育瑋等7人共同至
      系爭營業處所後，除被告丙○○1人在該處1樓，且依卷
      附錄影光碟及原審勘驗結果，被告丙○○當時1人在「邦
      宇名品店」1樓，且坐於店內門口旁椅子上，並向外張望
      等行為，有勘驗筆錄附卷可參，被告丙○○當時之行為舉
      止，核與證人甲○○及丁○○證稱之內容相符，況再參以
      其餘之人均至該處之3樓，而3樓為辦公室，並非賣場，有
      卷附現場平面圖可參（見偵卷第38-40、53-55頁），告訴
      人等人當不可能邀同完全不認識之被告等人至該處，故證
      人即告訴人甲○○及丁○○2人指稱之被告等7人一夥係向
      其等宣稱要解決債務問題，方同至3樓，且因被害人2人拒
      絕被告等所宣稱有債務之行為，而出言恐嚇等情，堪信為
      實在。
（五）另被告等人分別辯稱至該處之目的，或單純至該處找傅秀
      芳，其餘被告陪其逛街（被告辛○○之供述），或稱傅秀
      芳欠伊新台幣（以下同）250萬元，並開立股權讓渡書，
      到花蓮遊玩順便到「邦宇名品店」去看是否確有此店云云
      ，所辯除前後不符，並與常理有違，此再參以被告辛○○
      事後改稱股權讓渡書係寫好玩云云，即得以印證，至其餘
      被告戊○○等人辯稱至該處逛街云云，亦核與上開勘驗內
      容及卷附監視器拍攝畫面 (見偵卷第41-52頁）未見被告
      等人逛賣場之行為不符，此部分亦經原審詳敘在卷，被告
      等所辯顯均不可採信，則被告等人至該處之目的係同一，
      其等分別辯稱逛至該處等之證詞既核與卷附錄影相片不符
      ，且自被告等人同至該處後係分別由1人把守1樓，其餘之
      人則共同至3樓之行為觀之，足以證明其間就恐嚇犯行有
      犯意連絡及行為分擔，被告等辯稱其間無犯意連絡云云，
      顯與事實不符。
（六）至被告等辯稱另有3樓視錄影紀錄及被害人等販賣假貨云
      云，3樓錄影帶部分業經原審詳敘在卷外，被告等亦未能
      提出證據供本院調查，而被害人等販賣之物品究係何種物
      品，顯非本件爭點之所在，故本院亦無論究或查明之必要
      ，故被告等上開辯解均不可採信。綜上所述，被告等上訴
      並無理由，應予駁回。
四、依刑事訴訟法第373條、第368條，判決如主文。
本案經檢察官己○○到庭執行職務。
中    華    民    國    98    年    1    月     22    日
                  審判長法  官   何方興
                        法  官   林德盛
                        法  官   王紋瑩
以上正本證明與原本無異。
本件不得上訴。
                        書記官   楊明靜
中    華    民    國    98    年    1     月    22    日
（附件）
臺灣花蓮地方法院刑事判決              96年度訴字第493號
公  訴  人  臺灣花蓮地方法院檢察署檢察官
被      告  辛○○  男  29歲（民國○○年○月○○日生）
                    身分證統一編號：Ｚ000000000號
                    住臺東縣大武鄉○○村○○街45號
                    居高雄市○鎮區○○路296巷21弄9號
            庚○○  男  29歲（民國○○年○月○○日生）
                    身分證統一編號：Ｚ000000000號
                    住高雄市三民區○○○路43巷7弄15之2號
            乙○○  男  29歲（民國○○年○○月○日生）
                    身分證統一編號：Ｚ000000000號
                    住高雄縣鳳山市○○街146巷9弄21號
            戊○○  男  28歲（民國○○年○月○○日生）
                    身分證統一編號：Ｚ000000000號
                    住高雄市○○區○○路590之3號3樓
            丙○○  男  26歲（民國○○年○月○○日生）
                    身分證統一編號：Ｚ000000000號
                    住高雄市○○區○○街211巷15號
上列被告因恐嚇案件，經檢察官提起公訴（96年度偵字第3428號
），本院判決如下：
    主  文
辛○○共同以加害身體、自由、財產之事，恐嚇他人致生危害於
安全，處有期徒刑伍月，如易科罰金，以新臺幣壹仟元折算壹日
。
庚○○、乙○○、丙○○共同以加害身體、自由、財產之事，恐
嚇他人致生危害於安全，各處有期徒刑月，如易科罰金，均以
新臺幣壹仟元折算壹日。
戊○○共同以加害身體、自由、財產之事，恐嚇他人致生危害於
安全，累犯，處有期徒刑肆月，如易科罰金，以新臺幣壹仟元折
算壹日。
辛○○、庚○○、乙○○、戊○○、丙○○被訴共同剝奪人之行
動自由部分，均無罪。
    事  實
一、戊○○前曾於民國95年間因重利案件，經臺灣高雄地方法院
    以94年度易字第557號判處有期徒刑6月確定，於95年10月26
    日易科罰金執行完畢。緣傅秀芳為址設花蓮縣花蓮市○○路
    238號之「邦宇名品店」股東之一，「邦宇名品店」於96年6
    月間因經營不善而生財務危機，傅秀芳所投資之金額因而遭
    受重大損失。詎傅秀芳之友人辛○○，於96年7月21日15時4
    0分許，即以傅秀芳所投資之新臺幣（下同）270萬元，係向
    其所借貸為由，邀集庚○○、乙○○、黃進宏、許育瑋（黃
    進宏、許育瑋由本院另行審結）、戊○○、丙○○等人一同
    前往上址向「邦宇名品店」之經營者索討債權。辛○○為達
    威嚇債務人之目的，竟與庚○○、乙○○、黃進宏、許育瑋
    、戊○○、丙○○基於恐嚇之犯意聯絡，一行人到達上揭商
    店時，即先向在1 樓之丁○○表明來意，丁○○即通知在該
    店3 樓之甲○○後，甲○○旋下樓並與丁○○及辛○○等人
    一同上至3 樓辦公室商討債務解決事宜。辛○○等人則留下
    丙○○1人留在1 樓看守。迨眾人至3樓辦公室時，辛○○等
    人即開始索討債務，惟甲○○、丁○○則以並未積欠傅秀芳
    債務，且本身亦係「邦宇名品店」虧損之被害人等語答覆，
    雙方商討未果，而甲○○、丁○○復表示欲離去現場。詎辛○○與黃進宏旋即出言向甲○○、丁○○恫稱：「你今天如
    果不跟我們處理，就別想離開這裡。」、「我們知道你們住
    在那裡，今天不把錢拿出來處理，連你們家人都有事。」；
    乙○○則接續恫稱：「把錢拿出來就對了，否則你出去走路
    最好小心一點。」；辛○○並接續恫稱：「貨是我們的， 1
    個都別想拿走。」；戊○○亦接續恫稱：「你今天如果走的
    出去，我隨便你，還妄想把貨帶走。」等加害身體、自由、
    財產之言語，使甲○○、丁○○聞後心生畏懼，並致生危害
    於彼等之安全。適甲○○之妻來電，甲○○趁機告知，而由
    其妻報警查知上情。
二、案經甲○○、丁○○訴由花蓮縣警察局花蓮分局報告臺灣花
    蓮地方法院檢察署檢察官偵查起訴。
    理  由
壹、有罪部分：
一、訊據被告辛○○、庚○○、乙○○、戊○○、丙○○均矢口
    否認有何恐嚇犯行，被告辛○○辯稱：伊當時只是要前往「
    邦宇名品店」找傅秀芳，並不認識甲○○，當時甲○○還說
    要幫伊聯絡傅秀芳，雙方尚且有說有笑，本案是丁○○伊等
    發現他們店裡賣的是仿冒品包包，所以才誣告云云；被告庚○○辯稱：伊當時是和朋友到花蓮遊玩，僅是要向商家借用
    廁所，且伊因當時3樓人多擁擠，所以後來就到2樓，不知發
    生何事云云；被告乙○○辯稱：甲○○等人所言並非事實云
    云；被告戊○○、丙○○均辯稱：伊只是和被告辛○○前來
    花蓮玩，並陪其至店內找朋友，與店內的人均不認識，是逛
    街後看到有精品店就進入逛逛云云。惟查：
    (一)上開犯罪事實，業據證人即被害人甲○○於本院審理時到
      庭證稱：「我當天人在3樓，丁○○人在1樓，辛○○等人
      進來後，先跟丁○○談，我後來下1樓，請他們上3樓談，
      我們在3樓辦公室，被告等人有1、2人在1、2樓，有5個人
      在3樓，我們在3樓談，我趁丁○○他們在談話時，有下到
      1樓，我知道有人在1樓門口顧。」、「（是否有說「這些
      事沒處理，你走得了嗎？」、「不還錢就砸店」等恫嚇之
      詞？）有，但誰說的，我不記得是辛○○或是誰講的，他
      說店是他們的，要怎麼砸是他們的事，我們要走，但是出
      口都是他們的人，被告等人就說不還錢要去哪裡不要走．
      ．．」、「被告等人沒有對我動粗，只有言語上的恐嚇，
      且告訴我說我們知道你住在哪裡，令我非常害怕。」、「
      （在警察局時，是否有指認過？）有。」、「（你在警察
      局做筆錄時，是否根據事實指認被告並說明案發情形？）
      是。」（參本院卷(一)第209頁至第214頁）等語，核與其於
      警詢所證述：「因為辛○○及許育瑋和我們說，傅秀芳小
      姐所投資錢是跟他們借的，所以他們現在要要回270 萬元
      ，現在要怎麼把錢拿給他們，我說我們又沒有欠傅秀芳錢
      ，我們也是被害人，辛○○及黃進宏說，我不想聽你說這
      麼多，你今天如果不跟我們處理，你就別想離開這裡，我
      跟辛○○說是否應該找真正的投資者出來處理事情，乙○○答腔說，那是你家的事情，把錢拿出來就對了，否則你
      出去走路最好小心一點，辛○○又說，傅秀芳的錢是跟他
      們借的，所以今天如果我們不跟他處理，今天等一下就要
      砸店，我說，你們要砸店是你們的自由我沒辦法阻止，但
      我們要把我們的貨先清走，辛○○說，貨是他們的，我一
      個都別想拿走，戊○○答腔說，你今天如果走得去，我隨
      便你，還妄想把貨帶走，我說，請你去找欠你錢的人，我
      們想離開．．．黃進宏與辛○○又說：我們知道你們住在
      那裡，今天不把錢拿出來處理，連你們的家人都有事。」
      等語、偵查中結證述：「（（提示被告照片）誰恐嚇你不
      讓你離開？）戊○○、乙○○、黃進宏、辛○○」、「辛○○說要我們將錢處理給他們才能離開，如果沒有處理好
      誰都不准走，其他情形我現在不是記得很清楚，但是在警
      局我都講了。」、「．．．我記得當時我還拿起背包說這
      不關我們的事，我現在要走，辛○○就說你要去那裡，這
      些事你沒有處理你走得了嗎？」等語（參偵卷第69頁、第
      70頁），大致相符。
    (二)證人丁○○於本院審理時到庭證稱：「．．．被告來說，
      傅秀芳欠他們錢，所以他們來向我要錢。」、「被告說傅
      秀芳欠他們錢，又把股份讓渡給他們，所以他們來要錢，
      事實上，傅秀芳退股我們不需要給她錢。」、「被告等人
      說要給錢，不然就砸店，或是要拿走包包。」、「（這些
      人進來是否有人說要找傅秀芳？）沒有。」、「（這些人
      進來是否有人在店內逛要買東西？）沒有，他們進來就圍
      著我。」、「（這些人有無說要找其他的人？）他們直接
      說要找甲○○。」、「他們圍著我們，先跟甲○○談，說
      傅秀芳欠他們錢，傅秀芳把錢投資這裡，所以他們要把錢
      要回去，並說如果不給錢，就要砸店或拿包包。」等語（
      參本院卷(一)第217頁至第222頁），核與其於警詢時證述：
      「他們告訴我說是受傅秀芳委託前來要錢的，我告訴他們
      ，這個店我是幫人家接的，我沒有欠他們錢，他們說不管
      ，就是要拿錢，否則就要將店裡的貨搬走或要砸店。並說
      沒有拿到錢或搬到貨，叫我與甲○○二人小心一點，不會
      放過我們，要求我們要處理，否則我與甲○○二人走不出
      這個大門，後來他們就轉向甲○○，跟甲○○談，我後面
      一個人叫我不要亂走。」、「是戊○○說如果不處理，我
      與甲○○二人走不出這個大門」等語、於偵查中結證：「
      辛○○說不還錢就砸店、黃進宏說不還錢就搬貨、戊○○
      要我們拿錢出來」等語，大致相符。而上開證人甲○○、
      丁○○之證詞亦互核大致相符，雖其中就恐嚇內容之字詞
      用語略有出入，惟內容則屬一致，此應係證人事後轉述而
      有用詞上之不一致，並不因此即可認指證有瑕疵。而證人
      甲○○、丁○○於警局時，業經警提示被告戊○○、丙○○、許育瑋之照片及庚○○、乙○○、辛○○、黃進宏證
      件影本供其指認，此有上開照片及證件影本在卷可稽，則
      以當時事發未幾，證人應無錯誤指認之可能而堪採信。此
      外，復有「邦宇名品店」現場平面圖1份、現場照片8張在
      卷足憑。
    (三)被告辛○○於警詢及本院審理時供稱：係單純前往「邦宇
      名品店」尋找傅秀芳，其餘被告則因陪其逛街，才會進入
      該店，不知傅秀芳與該店有糾紛云云（參警卷第30頁、本
      院卷(一)第49頁、卷(二)第21頁），惟其於偵查中則稱：因傅
      秀芳欠其250 萬元，並開立股權讓渡書，其因恰好與朋友
      至花蓮遊玩才順便到「邦宇名品店」去看是否確有此店云
      云（參偵卷第7 頁），核已與上開證人甲○○、丁○○之
      證述不符。而苟如被告辛○○所言僅係前往尋找傅秀芳，
      則何以在傅秀芳不在之情形下，證人甲○○、丁○○尚須
      與被告等人一同上至3 樓，而致「邦宇名品店」無法營業
      。況250 萬元數目非小，被告辛○○竟在未事先查證下即
      先予接受，事後始到現場查看，而傅秀芳究有無參與投資
      ，顯亦非現場觀看即可得知，足見被告辛○○上開辯解不
      僅與證人甲○○、丁○○所證不符，更與常情有違而矛盾
      ，應係臨訟卸責之詞，不足採信。
    (四)被告戊○○、丙○○雖另辯稱：伊等是逛街後看到有精品
      店才進入逛逛云云。惟查：被告7 人在進入「邦宇名品店
      後」並無任何逛店之舉動，已為證人丁○○證述明確如前
      述。且依本院於準備程序時勘驗當時「邦宇名品店」1 樓
      錄影光碟結果，被告等人進入該店內後，除被告丙○○嗣
      坐於店內門口旁椅子向外張望外，其餘之人均隨同證人張
      正邦、丁○○上樓，並未有任何逛店舉動，是被告戊○○
      、丙○○上揭辯詞，亦不足採信。
    (五)被告庚○○、乙○○、戊○○、丙○○等人雖亦均矢口否
      認有何恐嚇犯行，而分別以上揭情詞為辯。惟經本院審理
      時隔離被告分別訊問結果：(1)被告辛○○供稱：96年7月2
      1日係伊等7人來花蓮的第1 天，約中午時坐火車到達，是
      被告黃進宏的舅舅來接，原打算玩3天2夜，並住在被告黃
      進宏的舅舅家，並由被告黃進宏舅舅安排去玩，費用各自
      負擔，事先有講好要去太魯閣，伊跟伊女朋友還說好還要
      去泛舟，來時尚未購買回程車票，伊等吃完中飯後在附近
      逛街，伊就想到要去找傅秀芳云云。(2)被告庚○○供稱：
      伊等事發前1天就到花蓮玩，到達花蓮的時間約下午2-5點
      時，伊是和其餘6 位被告一同前來，沒有預定要來玩幾天
      ，且因花蓮伊並不熟悉，故沒有講好要去何處遊玩，晚上
      休息時被告黃進宏的舅舅就沒有陪伊等，伊等係住在提供
      人家住宿的地方，類似飯店、民宿的地方，睡1 間大通舖
      ，錢是誰付的，伊不知道，並未事先說好如何負擔遊玩費
      用及何時回去云云。(3)被告乙○○供稱：伊是與其餘被告
      共7人一同花蓮來玩的，但伊不是96年7月21日當天到花蓮
      的，何時及如何來到花蓮的，到花蓮後住在何處，均已遺
      忘，當初有無說好要來玩幾天、在花蓮如何行動、費用如
      何分擔、何人邀約均不記得了云云。(4)被告戊○○供稱：
      96年7 月21日是跟被告黃進宏等到花蓮玩，好像是前一天
      到達的，伊等7 人一同坐火車來，沒有講好要去何處玩，
      伊等平時就都會一起出遊，到花蓮後，是住在被告黃進宏
      舅舅的朋友那，住宿的費用都是被告黃進宏的舅舅出的。
      當時有講好就是伊等去「邦宇名品店」當天就要回去云云
      。(5)被告丙○○供稱：是96年7月21日前1天就到花蓮，伊
      等7 人一起坐火車，沒有其他人一起來，是到花蓮來遊玩
      ，並沒有事先講好要來玩幾天，伊打算玩1、2天，也沒有
      事先講好要去哪裡云云。（參本院卷(二)第22頁至第35頁）
      就何時到花蓮、住宿何處、有無其他人隨同來到花蓮及打
      算遊玩幾日等，竟供述相互齟齬，足徵被告辛○○等人上
      開前來花蓮係遊玩一情，亦係臨訟卸責之詞，難以採信。
    (六)至證人黃已恩係在被告等人進入店內始自外進入，且不久
      即行離去一情，為證人黃已恩於本院審理時到庭證述無訛
      ；而證人蔡文能、楊德明，亦係受報後始到場之警員。則
      證人黃已恩、蔡文能、楊德明既均未全程在場，是彼等所
      證稱並未聽聞被告等人有恐嚇等語，自不足為被告等人有
      利之證明。再者，被告雖均請求調閱案發當日「邦宇名品
      店」3 樓之錄影光碟，以證明被告等人並未恐嚇云云，然
      上揭錄影光碟並未扣案，且該店之監視設備僅有錄影並無
      錄音，此為證人甲○○供述在卷，且本院勘驗上開1 樓之
      光碟內容時亦確實並無任何發音，是本院認被告等人此部
      分之聲請，已難為被告有利之證明，而無再調查之必要。
    (七)而衡以民間一般債務糾紛，當以收回債權人債權為主要目
      的，是以出面討債之人往往係以人數合圍，輔以態度、言
      詞、行動次遞加重壓力之方法，迫使債務人清償借款或解
      決債務問題，而一同前往之人，衡諸常情亦均對此有一定
      之認識。本案被告辛○○、乙○○、黃進宏、戊○○上開
      向證人甲○○、丁○○恐嚇之言語，尚未逸脫一般債務糾
      紛而索討債務之範疇。是以被告7 人一同前往商討債務解
      決，進而由其中部分被告為前開恐嚇之犯行，均應堪認有
      犯意之聯絡及行為之分擔無訛。
    (八)綜上所述，證人甲○○、丁○○就遭被告辛○○等人恐嚇
      之情節既先後證述一致，復互核相符，而被告等人之辯解
      既均不可採，則本案被告辛○○、庚○○、乙○○、戊○○、丙○○有共同恐嚇之犯行洵堪認定，應依法論科。
二、核被告辛○○、庚○○、乙○○、戊○○、丙○○所為，係
    犯刑法第305 條之恐嚇罪。被告辛○○、庚○○、乙○○、
    戊○○、丙○○，就前開恐嚇犯行，有犯意聯絡及行為分擔
    ，為共同正犯。被告等人先後多次恐嚇犯行時間至為緊接、
    地點相同，顯係基於同一恐嚇犯意接續多次行為，侵害相同
    法益，應為接續犯。被告等人以一恐嚇行為同時對證人甲○○、丁○○為之，為想像競合犯。查被告戊○○前曾於95年
    間因重利案件，經臺灣高雄地方法院以94年度易字第557 號
    判處有期徒刑6 月確定，於95年10月26日易科罰金執行完畢
    ，有臺灣高等法院被告前案紀錄表在卷可憑，被告戊○○受
    有期徒刑執行完畢後，5 年以內故意再犯本件有期徒刑以上
    之罪，為累犯，應依刑法第47條第1 項規定加重其刑。爰審
    酌被告辛○○、庚○○、乙○○、戊○○、丙○○為他人解
    決債務糾紛，不思循正當法律途徑，竟對債務人以加害身體
    、自由、財產之言語恐嚇，犯罪所生之危害非輕，犯罪後復
    一再否認犯行，態度不佳等一切情狀，分別量處如主文所示
    之刑，並均諭知易科罰金之折算標準。
貳、無罪部分：
一、公訴意旨另以：被告辛○○等7人，在上揭96年7月21日15時
    40分許，進入「邦宇名品店」向甲○○、丁○○索討債權時
    ，將甲○○、丁○○團團圍住，以此非法方法剝奪甲○○、
    丁○○之行動自由，因認被告辛○○、庚○○、乙○○、戊○○、丙○○另涉刑法第302條第1項之剝奪他人行動自由罪
    嫌等語。
二、按犯罪事實應依證據認定之，無證據不得認定犯罪事實，刑
    事訴訟法第154條第2項定有明文。又認定犯罪事實所憑之證
    據，雖不以直接證據為限，間接證據亦包括在內；然而無論
    直接或間接證據，其為訴訟上之證明，須於通常一般之人均
    不致有所懷疑，而得確信其為真實之程度者，始得據為有罪
    之認定，最高法院著有76年台上字第4986號判例可資參照。
    訊據被告辛○○、庚○○、乙○○、戊○○、丙○○均不否
    認確有於6年7月21日15時40分許，進入花蓮縣花蓮市○○路
    238 號之「邦宇名品店」，惟均堅詞否認有何剝奪甲○○、
    丁○○行動自由之妨害自由犯行。公訴人認被告辛○○、庚○○、乙○○、戊○○、丙○○涉有上開剝奪他人行動自由
    犯行，無非係以證人甲○○、丁○○之指訴為主要論據。惟
    查：
    (一)本院於準備程序時，勘驗96年7 月21日當日下午「邦宇名
      品店」1樓錄影光碟結果：「影片開始有1個身穿灰色襯衫
      打領帶之男子（被告等稱該男子即丁○○）在櫃臺內，約
      15：39有2 名男子（被告自承係戊○○、許育瑋）進入在
      櫃台內與職員談話，接著被告黃進宏進入，被告戊○○外
      出，在15：41陸續進入3 名男子（被告自承係戊○○、乙○○、丙○○）在櫃台旁圍觀。15：41左右，被告庚○○
      、辛○○陸續進入後，均在櫃台處。15：43從樓上下來 1
      名穿白襯衫打領帶之男子（被告等供稱係甲○○，且為甲○○自承無訛），與被告辛○○等人談話。15：44眾人均
      上樓，原來最先出現畫面的男子（丁○○）鎖上店門後，
      隨之上樓，約15：44被告丙○○下至1 樓門口，坐在大門
      旁之沙發上。15：49分時．．．甲○○走到店外在騎樓打
      電話，打完隨即返回店內。從此時店門維持開啟狀態。15
      ：50甲○○第2 次外出撥打電話。15：51甲○○回店內並
      到樓上。15：55時有1 名女子（按即證人黃已恩）至門外
      進入與坐在門口之被告丙○○說話後提著東西上樓。15：
      58左右，甲○○與丙○○一同走出店外，不到1 分鐘，甲○○帶2名警察入店內。」，有本院刑事勘驗筆錄1份在卷
      可稽。
    (二)雖證人丁○○迭於警詢及本院審理時一再證稱：當時伊與
      甲○○隨被告等人上樓時，被告中有1 人將店門上鎖看管
      云云（參警卷第11頁、本院卷(一)第217 頁），參諸上開勘
      驗結果，已與證人丁○○所證之情節不符，且證人甲○○
      於影片中15時49分時、15時50分時，曾2 度外出店外撥打
      電話後始返回店內，而證人甲○○亦不否認確有下樓至店
      外。足見證人丁○○上揭關於店門遭被告等人鎖上看管之
      指證，已有不實，且證人甲○○尚能自由進出撥打電話，
      已足認定。從而，證人甲○○、丁○○是否確遭限制行動
      自由，已非無疑。又證人黃已恩於本院審理時到庭亦證稱
      ：伊進公司店內時，並沒有人阻止，到3 樓後也沒有看見
      有人妨害證人甲○○、丁○○之自由，嗣伊離開店內時，
      證人甲○○及丁○○都揹著包包說要離開，伊離開店內時
      ，就看到警察已經來了等語（參本院卷第224頁至第225頁
      ），明確證稱並未看到證人甲○○及丁○○有遭限制行動
      自由之情形。再徵上開錄影光碟勘驗結果，被告與證人甲○○、丁○○上樓之時間為15時44分，迨至證人甲○○第
      1次下樓撥打電話之時間為15時49分，時間僅約5分鐘，極
      為短暫，亦難認被告確有限制證人甲○○、丁○○行動之
      自由。
    (三)綜上所述，本案關於被告限制證人甲○○、丁○○行動自
      由部分，證人丁○○之指證既有不實，而證人甲○○又確
      實在被告等人進入「邦宇名品店」內至警察獲報到店內短
      短約20分鐘時間內，2 度外出撥打電話，再衡證人即該店
      職員黃已恩之證述內容，均難令通常一般之人不致有所懷
      疑，而得確信被告等人確有剝奪證人甲○○、丁○○行動
      自由之犯行。此外，復查無其他積極證據證明被告等人確
      有剝奪他人行動自由之犯行，本罪疑唯輕之法則，自應為
      有利被告辛○○、庚○○、乙○○、戊○○、丙○○之認
      定，而就此部分為被告辛○○、庚○○、乙○○、戊○○
      、丙○○無罪之諭知，以免冤抑。
據上論斷，應依刑事訴訟法第299條第1項前段、第301條第1項前
段，刑法第28條、第305條、第55條、第47條第1 項、第41條第1
項前段，刑法施行法第1條之1，判決如主文。
本案經檢察官孫源志到庭執行職務。
中    華    民    國    97    年    10    月    21    日
                  刑事第二庭    審判長法  官  陳世博
                                      法  官  陳月雯
                                      法  官  林恒祺
上列正本證明與原本無異。
如對本判決不服，應於送達後10日內，向本院提出上訴狀（上訴
狀應記載具體上訴理由並應抄附繕本）告訴人或被害人如對於本
判決不服者，應具備理由請求檢察官上訴，其上訴期間之計算係
以檢察官收受判決正本之日期為準。
中    華    民    國    97    年    10    月    22    日
                                      書記官
附錄本判決論罪之法律條文：
中華民國刑法第305條
（恐嚇危害安全罪）
以加害生命、身體、自由、名譽、財產之事，恐嚇他人致生危害
於安全者，處2年以下有期徒刑、拘役或3百元以下罰金。


司法院資訊處製作；財團法人民間司法改革基金會備份。
